臺灣高等法院臺南分院刑事判決　　　　 95年度上易字第546號
上　訴　人　臺灣臺南地方法院檢察署檢察官
被　　　告　庚○○
　　　　　　寅○○
上二人共同
選任辯護人　乙○○律師
上列上訴人因被告詐欺等案件，不服臺灣臺南地方法院94年度易
字第217號中華民國95年7月26日第一審判決（起訴案號：臺灣臺
南地方法院檢察署92年度偵字第43號），提起上訴，本院判決如
下：
    主  文
上訴駁回。
    理  由
一、公訴意旨略以：庚○○及寅○○於民國90年4月間，共同於
    臺南縣永康市○○路1之104號16樓設立「鑫建碩企業有限公
    司」（以下簡稱鑫建碩公司），推由寅○○擔任負責人，庚
    ○○擔任總經理，渠等明知鑫建碩公司並未與其他公司合作
    經營婚禮設計或婚紗攝影等事業，又未配置專門人員負責上
    開婚禮設計之工作，並無法提供婚禮設計等相關服務，且鑫
    建碩公司亦未申請設立刷卡機，竟仍共同基於為自己不法所
    有之概括犯意聯絡，以販售婚禮設計等包套產品「緣定今生
    」為幌，自90年4月間起，共同在報紙刊登應徵工作人員之
    廣告，使如起訴書附表所示之子○○等人見到徵才廣告後，
    於如起訴書附表所示之時間，至鑫建碩公司應徵，到職後即
    向如起訴書附表所示之人表示，需先以新臺幣（下同）2萬
    元至5萬元不等之價格，購買該公司之「緣定今生」產品（
    原價16萬元，後調增至18萬8千元），並簽訂相關契約，方
    得成為該公司之正式員工，倘應徵者未帶足現金，亦可以信
    用卡簽帳之方式付款，致起訴書附表所示之人因急需工作，
    又誤以為購買上開商品日後仍可享有該服務而陷於錯誤，分
    別於如附表所示之時間，以現金或信用卡簽帳之方式繳交4
    萬元至5萬元不等之價額予庚○○及寅○○，其中以信用卡
    簽帳方式繳納款項者，庚○○及寅○○明知應徵者並未實際
    在「妃涓服飾店」（寅○○所經營）、「阿輝岩燒炭烤店」
    及「昕格家飾精品店」內消費購物，仍要求不知情之應徵者
    在鑫建碩公司內，或由鑫建碩公司人員帶往臺南縣仁德鄉○
    ○路○段753號之「昕格家飾精品店」，利用「妃涓服飾店
    」、「阿輝岩燒炭烤店」、及「昕格家飾精品店」所申請設
    立之信用卡刷卡機，以刷卡換現金之方式為應徵者支付上開
    款項，再由渠等二人向財團法人聯合信用卡處理中心（以下
    簡稱聯合信用卡中心）及中國信託商業銀行股份有限公司（
    以下簡稱中國信託銀行）申請核發上開刷卡款項，使聯合信
    用卡中心及中國信託銀行誤認確有刷卡消費之事實，而依申
    請核發款項予庚○○及寅○○，庚○○及寅○○於應徵者刷
    卡支付上開價金後，旋告知應徵者已成為該公司之正式員工
    ，並要求應徵者亦以此種多層次傳銷之方式向外招攬他人前
    來該公司應徵，如所招攬之人加入該公司，則可得成數不等
    之佣金，嗣因庚○○及寅○○未能依約提供服務，如起訴書
    附表所示之人始知受騙，因而認被告二人涉犯刑法第339條
    第1項詐欺取財罪以及違反公平交易法第23條應依同法第35
    條第2項論處之罪。
二、按「被告以外之人於審判外之陳述，雖不符前4條之規定，
    而經當事人於審判程序同意作為證據，法院審酌該言詞陳述
    或書面陳述作成時之情況，認為適當者，亦得為證據。」刑
    事訴訟法第159條之5第1項定有明文。查與本案相關之告訴
    人及其他證人於警詢及檢察官偵查中之證述，雖均係被告以
    外之人於審判外之陳述，惟檢察官、被告及辯護人於本院準
    備及審判程序同意作為證據，且該等供述證據係由職司犯罪
    調查、偵查之警方及檢察官依法定正當程序作成，查無何非
    出於自由意志之不法情況，本院審酌上情認屬適當，依上開
    規定，自得為證據，合先敘明。
三、按犯罪事實應依證據認定之，無證據不得認定犯罪事實；又
    不能證明被告犯罪，應諭知無罪之判決，刑事訴訟法第154
    條第2項、第301條第1項分別定有明文。次按告訴人之告訴
    ，係以使被告受刑事訴追為目的，是其陳述是否與事實相符
    ，仍應調查其他證據以資審認；又認定犯罪事實之證據，係
    指得以認定被告確有犯罪行為之積極證據而言，該項證據自
    須適合於被告犯罪事實認定，始得採為斷罪資料，如未能發
    現相當證據，或證據不足以證明，自不能以推測或擬制之方
    法，為裁判基礎。苟積極證據不足為不利於被告事實之認定
    時，即應為有利於被告之認定，更不必有何有利之證據（最
    高法院52年台上字第1300號、29年度上字第3105號、30年上
    字第816號、40年臺上字第86號判例意旨參照）。次按檢察
    官就被告犯罪事實，應負舉證責任，並指出證明之方法，刑
    事訴訟法第161條第1項定有明文。是檢察官對於起訴之犯罪
    事實，應負提出證據及說服之實質舉證責任。倘其所提出之
    證據，不足為被告有罪之積極證明，或其指出證明之方法，
    無從說服法院以形成被告有罪之心證，基於無罪推定之原則
    ，自應為被告無罪判決之諭知（最高法院92年台上字第128
    號判例意旨參照）。再認定犯罪事實所憑之證據，雖不以直
    接證據為限，間接證據亦包括在內，然而無論直接或間接證
    據，其為訴訟上之證明，均須達於通常一般之人均不致於有
    所懷疑，而得確信其為真實之程度，始得據為有罪之認定，
    若其關於被告是否犯罪之證明未達此程度，而有合理性懷疑
    之存在，致使無從形成有罪之確定，根據「罪證有疑，利於
    被告」之證據法則，即不得遽為不利被告之認定（最高法院
    76年台上字第4986號判例意旨參照）。
四、公訴意旨認被告二人涉有被訴之犯罪事實，無非以：(一)被告
    庚○○及寅○○坦承成立鑫建碩公司。(二)證人子○○、辛○
    ○、吳淑娟、陳素心、薛孟輝、陳淑真、黃郁惠、顏銘賢、
    蘇信泓、張麗娟、梅雅停、杜滄茂、黃瓊儀、丑○○、丙○
    ○、己○○、丁○○、壬○○、甲○○、及癸○○○、劉珍
    妙、謝錦文、尤麗貞、嚴凱莉、吳曉雯、鄭麗雪、李秋蘭等
    人之證述。(三)扣案之物證、書證、刷卡簽單、統一發票、「
    緣定今生」契約書、聯合信用卡中心、及中國信託銀行之回
    函等為主要依據。
五、訊據被告庚○○、寅○○固坦承有於前揭時、地成立鑫建碩
    公司，由寅○○擔任負責人，庚○○擔任總經理，經營販售
    「緣定今生」之結婚包套產品，由庚○○以公司名義刊登求
    才廣告，應徵者前來面試時，告以薪資計算方式為責任抽佣
    制，需自行購買或推銷他人購買定價16萬元（後遞增為18萬
    8千元）之「緣定今生」產品一份並簽訂契約後可成為正式
    員工，嗣以推銷「緣定今生」產品件數計算佣金，買賣「緣
    定今生」產品之價金得先繳納頭期款約5萬餘元，其餘分期
    繳納，繳款方式可以現金支付或由寅○○提供其開設之「妃
    涓服飾店」所申請之刷卡機，使用信用卡簽帳繳納，並沒有
    在「阿輝岩燒炭烤店」及「昕格家飾精品店」刷卡。而多數
    應徵者為盡快成為正式員工，多半自行購買「緣定今生」產
    品，惟迄今僅林富雄申請履約，由鑫建碩公司代辦結婚過程
    之相關服務，其餘購買者均未申請履約，並均堅詞否認有何
    詐欺取財及違反公平交易法第23條之犯行，被告庚○○辯稱
    ：鑫建碩公司確實有履約能力，亦與辦理婚禮過程所需之協
    力廠商相互合作，惟銷售「緣定今生」產品迄今，僅林富雄
    申請履約，而應徵者所購買之產品契約均可轉讓，亦可辦理
    退款，採取責任抽佣制之員工，若有推銷成功，均按規定核
    發薪資；至被告寅○○則辯稱：只擔任負責人及提供刷卡機
    ，並未實際經營公司營運等語。
六、有關被告二人被訴詐欺取財部分：
（一）被告二人確實備有相關協力廠商及專門人員以協助「緣定
      今生」產品服務項目之完成：
      (一)查證人即擔任鑫建碩公司之婚禮規劃師黃建文於原審結
        證稱述：「我在該公司擔任婚禮設計師」、「（婚禮設
        計師之工作內容）客戶打電話要求，我會訂時間，並負
        責男、女方習俗、禮車、鑽戒、婚宴進行的招待人員都
        由我負責」、「（你與曾欲哲工作有無相同）我負責執
        行，曾欲哲負責規劃，因他是外聘人員」、「（是否每
        場你們都一起做）不一定。曾欲哲只做過二、三件，但
        我有經手公司所有主辦的婚禮」、「（你舉辦過的業務
        量有幾件）十件左右」、「（任職期間，公司規劃師除
        你及曾欲哲外，尚有何人）沒有了」等語明確（見原審
        卷二第183-189頁）明確。核與證人即擔任鑫建碩公司
        婚禮流程之講師曾欲哲證述：「（你有無在該公司擔任
        何職務）外聘講師」、「（工作內容）婚禮禮俗過程的
        講解」、「（你是固定員工或臨時員工）我當時在別的
        公司任職，但只要有課就會來上」、「（你有無實際參
        與鑫建碩公司所主辦的婚禮工作）有」、「我有參加三
        場。第一場是施讚相的、第二場在新市○○路的一位林
        先生、第三場在善化茄拔姓曾的」、「 (提示婚禮光碟
        勘驗筆錄)何件是你參與過的婚禮）編號Ｅ我有參加。
        另姓曾的是我姪子，因他改過名字，我忘記了」、「（
        你參加的三件，有幾件是鑫建碩公司介紹）二件。姓曾
        的是我請鑫建碩公司去辦接待事宜」、「（有無包括婚
        禮企劃案）有時黃建文會問我。我沒有做婚禮企劃，只
        是會協助黃建文」、「（你既做講師，除你姪子那一場
        外，為何另二場你要到場）施讚相那場，因公司剛開始
        經營，比較沒有經驗，另一場也是類似情況，我是去幫
        忙支援」等語（見原審卷二第190-194頁），大致相符
        。再佐以鑫建碩公司確有為證人黃建文投保全民健康保
        險，有中央健康保險局南區分局94年4月28日健保南承
        一字第0940010102號函檢送之鑫建碩公司90、91年度健
        保投保名冊在卷可按（見原審卷一第141之22頁以下）
        ；足徵被告庚○○辯稱有聘任證人黃建文、曾欲哲等人
        擔任婚禮規劃設計之專門人員應屬實情。
      (二)次查，證人即康樂隊負責人張美雲於原審結證稱：「 (
        職業)康樂隊」、「（鑫建碩公司是什麼公司）結婚禮
        儀公司，包括會場、康樂隊」、「（合作多久）我只做
        過兩場，算時間比較久，實際只做兩場」、「（費用誰
        付）我不了解，庚○○直接拿錢給我」、「（鑫建碩公
        司請你提供的服務內容）康樂隊，包括舞台車、主持費
        、歌手、卡拉ＯＫ」、「（你曾經幫鑫建碩公司提供兩
        次這種服務）是」、「（當時是多少錢）1萬2千元或1
        萬3千元，實際金額忘記了」、「（大概幾年幾月）忘
        記了。最後一場是兩、三年前」等語明確（見原審卷一
        第364-366頁）。另證人即皇家禮車公司負責人鄭安生
        亦於原審結證稱：「（有無與在永康經營辦理婚禮的公
        司合作過）約2、3年有一次，有定車6輛，但是我兒子
        （已歿）接的生意，我不瞭解，…之前被告（庚○○）
        有打電話給我跟我求證是否有跟我租車，我仔細回想，
        有這回事，那時候都是我兒子在出車，我比較不瞭解」
        、「不是我在接洽生意，所以本來不知道，後來他（庚
        ○○）一講之後，我才想起來有出過一次6台賓士車到
        永康地區」等語（見原審卷一第254-256頁）。雖證人
        鄭安生並非與鑫建碩公司接洽租車事宜之人，但因實際
        接洽者即鄭安生之子業已死亡，證人僅依租車等級、數
        量等特殊性而留有記憶，而所述出租禮車之數量、等級
        、服務地區等細節尚屬清晰，並非不可採信，益證鑫建
        碩公司為完成「緣定今生」產品服務內容，與婚禮流程
        之相關事業互有配合，並非毫無協力廠商以為搭配。
      (三)至證人即春天攝影禮服社負責人李秋蘭於偵查中證述：
        「（你是否認識庚○○和寅○○）對方（一名男子）來
        我們公司，以鑫建碩名義，我和我先生（羅繼鏘）在場
        」、「確定是庚○○本人」、「對方說他們是婚禮顧問
        公司，要找配合廠商，可以介紹客人來我們店裡拍照，
        尚未談到金額抽成的部分。之後就沒有下文」、「沒有
        合作過，他根本沒介紹過客人給我們。他曾說他們裡面
        業務人員，不清楚婚禮過程，需要我們提供資訊和人員
        解說，但我們並未提供，如果有的話，我們公司會有資
        料留存」等語（見偵查卷二第106-108頁）。再參以證
        人羅繼鏘於調查站供述：「我係約於二、三年前透過在
        鑫建碩公司之友人（姓名已不記得）介紹認識庚○○，
        我並與庚○○本人在鑫建碩公司洽談業務合作事宜，庚
        ○○向我表示，鑫建碩公司係從事婚禮禮俗顧問及結婚
        相關程序之包套服務，希望我們提供禮服及攝影服務，
        庚○○並要求我提供部分攝影樣品及展示禮服供該公司
        展示，我即提供前述婚紗攝影樣品及展示禮服與該公司
        及為該公司拍攝員工團體照，並收取費用，實際金額已
        記不清楚，但實際上，並未就結婚個案有實際合作」、
        「春天婚紗攝影禮服社與鑫建碩公司並未訂約合作，僅
        是口頭協調，亦從未有實際業務往來」等語（見調查卷
        第92-93頁）；足徵被告庚○○為完成「緣定今生」產
        品，確有與「春天攝影禮服社」接洽婚紗攝影、禮服等
        情，雖事後並未搭配「春天攝影禮服社」完成任何一次
        婚紗拍攝事宜，但尚難單憑證人李秋蘭、羅繼鏘前開證
        述，即認被告庚○○等人未尋求配合完成「緣定今生」
        產品服務內容所需之協力廠商。
（二）被告二人確有履行契約之誠意及能力：
      (一)據證人即要求履約「緣定今生」產品之林富雄於原審結
        證稱：「（為何找庚○○幫你辦喜事）那時候我在當兵
        ，我同事的老婆（黃翠伶）在婚紗公司上班，經他介紹
        的」、「（黃翠伶如何跟你推銷的）我嫌麻煩，他幫我
        介紹一個比較方便的方法，經過介紹後，我覺得不錯，
        所以才同意」、「（你是跟公司的的誰接洽）黃翠伶、
        還有庚○○」、「（有無訂立什麼契約）有」、「（契
        約前後付了多少錢）13萬多元」、「（付款方式）先付
        訂金4萬多元，然後在履約時一次繳清，那時候有很多
        方案，可以分期，還有一次繳清，一次繳清有打折扣比
        較便宜」、「（服務內容）排場、禮車、攝影、拜拜的
        事情，晚上熱鬧，喜宴收尾，準備結婚戒指」、「（有
        沒有包括康樂隊）有包括在裡面」、「（婚紗呢）我是
        去外面拍得，我將婚紗的錢從裡面扣起來」、「（禮車
        有幾部）6部」、「（禮車誰付款）本來的車子沒有那
        麼高檔，我貼錢給老闆換比較高級的車子」、「（你訂
        金4萬元是何時付的）90年8月左右」、「（一次付清是
        什麼時候）要履約的時候，結婚前一個星期，他說要履
        約，大概是90年11月左右」等語（見原審卷一第260-26
        4頁）。再參照原審於94年7月20日勘驗被告於94年5月
        11日所提供之結婚錄影光碟片編號Ｅ部分即證人林富雄
        與郭怡鳳91年11月10日結婚錄影帶，確有穿著制服人員
        在準備結婚用品，陪同證人前往迎親暨於結婚、歸寧典
        禮過程中扮演協助新人及說好話之角色，於結婚、歸寧
        喜宴會場佈置有鑫建碩公司之旗幟，並由穿著制服人員
        在場接待賓客等服務，此著有勘驗筆錄在卷可稽（見原
        審卷一第311-313頁）；以及證人林富雄與其妻郭怡鳳
        戶籍登記上記載之結婚日期，足證證人林富雄向被告等
        人經營之鑫建碩公司購買「緣定今生」產品後，申請履
        行契約時，鑫建碩公司確有依照契約內容完成。
      (二)參諸證人黃建文於原審結證另稱「（舉辦婚禮，有量對
        戒、拍婚紗、用禮車有幾件）我去量戒圍的一件，拍婚
        紗由我帶客戶去拹力廠商「春天攝影社」，如新人不滿
        意，就到別家拍，由包套費用支付，婚紗照片費用在3
        萬至3萬5千元，由「春天攝影社」負責拍攝的沒有半對
        。用禮車的有總經理接洽」、「（你所承辦的包整套的
        有幾件）證人答整套18萬元的只有一件，單純提供婚禮
        會場服務約有8、9件。單純提供婚禮會場的公司沒有收
        費，但是主人家會包紅包給我，我會分給去服務的人員
        ，但錢都沒有繳回公司」、「（單純提供會場服務的，
        公司是否沒有向新人收費）沒有」、「（為何會免費提
        供）為公司打知名度」等語（見原審卷二第183-189 頁
        ）。另參照證人鄭安生、李秋蘭、羅繼鏘、林富雄前開
        證述，可證證人林富雄向鑫建碩公司申請履行契約內容
        後，其中婚紗部分並未由協力廠商「春天攝影禮服社」
        負責而扣除此部分費用，禮車部分則由證人林富雄補足
        差額承租等級較高之禮車，其餘均依照「緣定今生」契
        約內容履行，因此，不能以未與協力廠商「春天攝影禮
        服社」合作婚紗攝影，斷認鑫建碩公司無履約之誠意。
      (三)再徵之證人即購買產品而成為鑫建碩公司之員工林貴香
        ，於原審審理時到庭證述其自身參與鑫建碩公司辦理之
        婚禮3、4次等語（見原審卷二第202、205頁）；另佐以
        證人即由鑫建碩公司代辦婚宴外場服務之施讚相於原審
        結證稱：「（與鑫建碩公司這家公司有無業務往來）我
        有一個朋友在這家公司上班，透過他的介紹，由鑫建碩
        公司幫我辦理結婚事宜」、「（公司替你辦什麼）結婚
        禮儀，我結婚，公司幫我服務接待，結婚當天及隔天歸
        寧的接待客人」、「（有無其他）沒有」、「該公司說
        自己要錄影存證，我自己是攝影記者，我請我同事幫忙
        ，被告公司有錄影存證」、「（全部花費多少）因為當
        初是跟我說要把我的婚禮當作範例，所以沒有跟我收費
        用」等語，證人即鑫建碩公司代其辦理婚宴外場服務之
        姚健祥亦證稱：「（有攝影嗎）有攝影及錄影」、「（
        費用多少）兩萬多元」、「（費用是誰付的）是我付的
        」、「（包括什麼服務）整個會場的佈置，喜宴上的餐
        是我們自己辦得，服務人員是他們請的，其他的我怎麼
        知道」、「（有無禮車）禮車是我自己用的」、「（有
        無康樂隊）有」、「（後面這兩名被告是否認識）我結
        婚時，我哥哥有幫我介紹，所以認識庚○○」、「（錢
        是交給誰）是交給庚○○」等語（見原審卷二第267-26
        9，270-272頁）以及證人黃建文前開所證除證人林富雄
        履約外，尚有辦理外場服務等情，可見鑫建碩公司確有
        能力辦理婚禮相關服務。
      (四)承上所述，鑫建碩公司不僅就「緣定今生」產品服務項
        目中所需之婚禮設計、婚紗攝影、禮車、婚禮進行及婚
        宴之協助等備有專門人員以為協助，更與協力廠商互有
        約定，足證被告等人確有履行「緣定今生」產品服務之
        能力，況由證人林富雄等人之前開證述，益證購買產品
        之客戶申請履約時，被告等人確實有依照契約內容如實
        履行，以上均與施用詐術之構成要件有所不符。
      (五)至公訴人所指鑫建碩公司為施讚相、姚健祥辦理婚宴外
        場服務，係屬廣告性質云云。然查鑫建碩公司於90年4
        月方成立，為行銷推廣該公司銷售之「緣定今生」產品
        ，以代辦婚宴外場服務方式增加知名度，亦屬常見之行
        銷手法，且因申請履約之件數有限，為使公司員工瞭解
        婚禮流程以及婚禮籌劃、進行，以代辦婚宴方式，使員
        工實際參與以為訓練，亦未與常情有違，再佐以證人張
        美雲、曾欲哲、黃建文、鄭安生、林富雄前開證述內容
        ，均無法證明被告等人實際上無履行「緣定今生」產品
        服務內容之能力，而據以推論其等有以代辦婚宴服務為
        詐術之犯行。
      (六)查證人即為成為鑫建碩公司正式員工而購買「緣定今生
        」產品之劉珍妙即劉依廷、杜滄茂、林貴香、謝錦文、
        邵明憲、黃女津、黃喬萍等人均於原審大致證稱：購買
        一件「緣定今生」之產品，繳納頭期款約4至5萬元，其
        餘款項均未繳納，亦未向公司申請履約，而推銷購買產
        品之客戶，嗣後因產品價格過高，或有其他考量，最後
        未繳清價金而未申請履約等語（見原審卷一第217、218
        、230、232頁，原審卷二第204、217-219、205-206、
        217、227頁）明確，可見上開證人均未完成繳清產品價
        格，事後亦未聲請履約，以致鑫建碩公司未依照契約內
        容為其等辦理婚禮相關服務，尚難憑此遽認鑫建碩公司
        無履約能力，而認被告二人涉有詐欺取財之罪嫌。再查
        ，劉珍妙即劉依廷、杜滄茂、黃瓊儀、謝錦文雖證稱並
        未親眼見聞、亦未曾參加鑫建碩公司所辦理之婚禮（見
        原審卷一第215、228、239、242-243頁、原審卷二第21
        6、224、229頁），但據其等於調查站調查時所述，劉
        珍妙即劉依廷乃90年10月15日起至91年2月在職，杜滄
        茂乃90年7月到職，數月後離職，黃瓊儀乃90年7月至
        91年2月在職，謝錦文乃91年初到職，一週後離職，其
        等在職期間，鑫建碩公司尚未受理證人林富雄申請，於
        91年11月10日辦理完整之婚禮規劃，因此，亦不能以其
        等證述尚未參與或親眼見聞被告二人所經營之鑫建碩公
        司辦理婚禮，即推斷被告等人涉有詐欺犯行。
（三）被告二人以刊登求才廣告召募員工，而使員工與之為一定
      交易行為，或有不當，仍難該當於施用詐術之構成要件：
      (一)查被告庚○○雖不否認有長期以公司名義或由其他幹部
        自行刊登求才廣告，吸引應徵者前來，惟堅詞辯稱並未
        對應徵者詐欺等語。徵之鑫建碩公司員工陳淑真、黃郁
        惠、顏銘賢、蘇信泓於調查站訊問時均大致供述：欲成
        為鑫建碩公司之正式員工，需至少銷售「緣定今生」產
        品一套，計薪方式有固定薪資制及責任薪資制，其等均
        採用後者以件數抽佣等語（見調查卷第4-11頁），核與
        證人黃瓊儀、劉珍妙即劉依廷、壬○○、鄭麗雪、杜滄
        茂於調查站訊問時或於原審審理時證述：鑫建碩公司均
        有告知可以推銷或自行購買方式，並未要求一定需購買
        產品，始可成為正式員工，並給予以數日考慮期間等語
        （見偵查卷一第31-36、51-53頁、偵查卷二第42-43頁
        、原審卷一第209-210頁），大致相同，足徵鑫建碩公
        司刊登聘僱儲備主管、部室職員、婚禮設計師、行政助
        理、櫃臺總機、客服人員等，採用固定薪資制之一般行
        政人員之求才廣告吸引應徵者前來，實質上卻是招募業
        務人員或是吸引應徵者前來消費之手法表裡不一，尚有
        未當。然鑫建碩公司面對應徵者時均有告知真正工作性
        質、成為正式員工之途徑以及薪資計算方式等情後，始
        依應徵者本身之意願自行選擇任職或薪資採用方式，自
        難謂有何詐術可言。
      (二)至證人子○○、張麗娟、陳素心、辛○○、吳淑娟、丙
        ○○、林貴香、謝錦文、尤麗貞、嚴凱莉、己○○、吳
        曉雯、丁○○、甲○○、癸○○○於調查站訊問時以及
        檢察官偵查時固均證述應徵到職數日後即被要求其購買
        「緣定今生」產品成為正式員工，因求職心切而同意購
        買並繳納頭期款，但事後卻告知薪資採取責任抽佣制，
        與求才廣告內容均不符等語（見調查卷第18-74頁、偵
        查卷一第28-79頁、偵查卷二第44-46、66-99頁、原審
        卷二第215頁），除與前開證人黃瓊儀、劉珍妙即劉依
        廷、壬○○、鄭麗雪、杜滄茂、陳淑真、黃郁惠、顏銘
        賢、蘇信泓等人供述情節互有出入外，經參以鑫建碩公
        司確有履行「緣定今生」產品服務之能力，已見前述，
        而推銷證人子○○等人購買產品前，均有告以產品服務
        性質、內容，賦予數日猶豫期間，經證人子○○等人之
        同意後，始販售產品並簽訂契約，接洽過程中，被告等
        並無使證人有購買產品後即保證可獲得固定薪資給付之
        誤認，或公司不具履行產品服務之能力而仍販售產品服
        務等詐術，因而致證人等陷於錯誤而同意購買產品。且
        查，其等成為正式員工後，倘推銷販售產品，均有依應
        徵時所告知之責任抽佣制，按推銷件數領取薪資乙節，
        亦經證人劉珍妙即劉依廷、黃瓊儀、林貴香、杜滄茂、
        邵明憲於本院證述明確（見原審卷一第213-214、227
        、237頁、本院卷二第205頁），益證被告等人並無施以
        詐術，致應徵者陷於錯誤為求取職位而購買「緣定今生
        」產品。
      (三)雖證人丑○○、戊○○、謝錦文證稱：應徵時該公司面
        試人員向其等謊稱若購買一套「緣定今生」產品，每月
        即可固定領取2萬2千元之薪資，伊等始購買之等語（見
        偵查卷一第34-36、偵查卷二第44-46、66-99頁、原審
        卷二第215頁）。然查，倘被告庚○○、寅○○所經營
        之鑫建碩公司有以購買產品即可固定領取薪資乙節為幌
        ，則理應所有應徵者所得知之聘僱條件相同，何以多數
        應徵者均未遇此情況，因此，不得以少數證人之不利證
        述，即認被告庚○○、寅○○涉有詐欺犯行。
（四）被告二人使用他人申請之刷卡機，亦難謂有何施用詐術：
      (一)原審向財團法人聯合信用卡處理中心函詢鑫建碩公司申
        請使用刷卡機之情形，經該中心於95年5月11日以聯卡
        商管字第951025號函覆：「鑫建碩公司曾於90年5月間
        向中心申請使用刷卡機遭駁回」等情，有該函文在卷可
        按（見原審卷二第283頁），足徵被告庚○○、寅○○
        辯稱因鑫建碩公司申請刷卡機遭駁回，而使用負責人被
        告寅○○經營之「妃涓服飾店」所申請之刷卡機，供購
        買「緣定今生」產品之人簽帳消費等情，應可採信。復
        參以證人即鑫建碩公司股東林瑞隆於原審結證稱：「（
        鑫建碩公司本身除刷卡外，有無用到「妃涓服飾店」、
        「阿輝岩燒炭烤店」、「昕格家飾精品」）只有用到「
        妃涓」的刷卡機，其餘沒有、「因我們以公司名義向中
        國信託申請刷卡機，銀行說這是新行業，無法核發，可
        以用公司負責人所申請的刷卡機，恰好負責人寅○○有
        開立妃涓服飾店」、「（妃涓服飾店刷卡機放何處）在
        公司裡」、「（刷卡機是「妃涓服飾店」的，你們如何
        拆帳）銀行撥到「妃涓服飾店」，由「妃涓服飾店」再
        弄到公司」等語（見原審卷一第272頁）明確，而證人
        即前鑫建碩公司員工杜滄茂、黃瓊儀、戊○○、丙○○
        、謝錦文、劉珍妙即劉依廷、尤麗貞、己○○、吳曉雯
        、丁○○等以使用信用卡簽帳者均證稱簽帳消費地點均
        在鑫建碩公司內，有其等之證述在卷可稽（見偵查卷一
        第28-79頁），相互參照，可證被告庚○○等人因無法
        提供鑫建碩公司本身之刷卡機，始以負責人即被告寅○
        ○所經營之「妃涓服飾店」之刷卡機供簽帳消費，並未
        在「阿輝岩燒炭烤店」及「昕格家飾精品店」刷卡，即
        不得以鑫建碩公司本身無法取得刷卡機而認被告庚○○
        等人有使用詐術詐欺取財之犯嫌。至被告寅○○提供其
        經營之「妃涓服飾店」申請之刷卡機予鑫建碩公司使用
        ，核與銀行及特約商店間之約定事項或有所違背，然因
        前開證人確實有消費購買「緣定今生」產品，而使用該
        刷卡機簽帳消費，並非「假消費、真借款」可以比擬，
        是以，亦無使信用卡聯合處理中心等陷於錯誤等情。
      (二)雖部分證人即前鑫建碩公司員工子○○、張麗娟、陳素
        心、辛○○、吳淑娟等人，均係同意購買「緣定今生」
        產品後，分由鑫建碩公司員工蘇信泓、黃郁惠、陳淑真
        、蘇梅芬帶領前往使用「昕格家飾精品店」、「阿輝岩
        燒海產店」之刷卡機簽帳換取現金後，以現金繳入鑫建
        碩公司，而非如前開所述在鑫建碩公司內進行簽帳消費
        。然查，鑫建碩公司內部已提供「妃涓服飾店」之刷卡
        機，實無令前開證人外出刷卡之理，且前開證人均係蘇
        信泓、黃郁惠、陳淑真、蘇梅芬帶領前往，被告二人已
        否認同意由上開證人帶領前往使用「昕格家飾精品店」
        、「阿輝岩燒海產店」之刷卡機簽帳換取現金後，以現
        金繳入鑫建碩公司，檢察官就上開證人之所以會有該等
        行為，並未提出證據證明係經被告二人同意，而與之有
        犯意聯絡等情，是不能徒以部分證人使用「昕格家飾精
        品店」、「阿輝岩燒海產店」之刷卡，即認被告庚○○
        等人有使用詐術。
（五）綜合上情，被告二人對於「緣定今生」產品服務內容，確
      實具有履約之能力，亦有互相配合之協力廠商，並無任何
      不法所有意圖或使用詐術，且於招募員工購買產品時，並
      未以購買產品即保證領取固定薪資等情，致欲購買產品成
      為正式員工者陷於錯誤而同意購買，雖被告等人未備置鑫
      建碩公司申請之刷卡機，然此乃因遭信用卡聯合處理中心
      駁回申請，以致使用被告寅○○即鑫建碩公司負責人另外
      申請之刷卡機，此外，並無其他積極證據可資證明被告等
      人有詐欺取財之犯行。
七、有關被訴違反公平交易法第23條部分：
（一）按多層次傳銷，其參加人如取得佣金、獎金或其他經濟利
      益，主要係基於介紹他人加入，而非基於其所推廣或銷售
      商品或勞務之合理市價者，不得為之，公平交易法第二十
      三條定有明文。公訴人另指被告庚○○、寅○○以多層次
      傳銷之方式，招攬他人前來應徵，並可取得成數不等之佣
      金云云。查被告庚○○自承「緣定今生」產品內容包含(1)
      訂婚、結婚、歸寧禮俗咨詢服務。(2)結婚參考書提供。(3)
      千喜對戒約4萬元。(4)婚紗攝影、照片約4萬元。(5)喜帖2
      百張約2千元。(6)結婚服務（即結婚過程設計、儀式主持
      、禮儀協助執行、禮服、各式配件）。(7)結婚喜宴會場佈
      置。(8)新娘禮車一部（賓士S320）約5千元。(9)歸寧服務
      。(10)金質結婚證書。全程錄影、剪輯等6千元至8千元等
      項目，有產品契約書在卷可稽，而此等結婚流程包套之服
      務成本、加計合理利潤、省卻新人之摸索時間、準備時間
      等，售價16萬元（後增至18萬8千元），核與一般市場行
      情相去不遠，應尚屬合理，且經證人黃女津、黃喬萍於原
      審審理時證述認價格合理（見原審卷二第223、227頁），
      因此，亦無公訴人所指產品價格與市場行情顯不相當之情
      。
（二）次查，鑫建碩公司員工每推銷「緣定今生」產品一件可得
      領取之獎金約數千元至1萬2千元不等，其上主管亦可得比
      例不等之主管津貼乙情，業經被告庚○○供述明確，並核
      與證人劉珍妙即劉依廷、黃瓊儀、林貴香、杜滄茂、邵明
      憲於原審結證相符（見原審卷一第213-214、227、237頁
      、原審卷二第205頁），且購買此項產品之人，並非均成
      為鑫建碩公司之員工，亦經證人林富雄及前開證人證述無
      訛，足證鑫建碩公司員工獲取報酬之來源，主要來自產品
      之銷售。再查，鑫建碩公司前經人檢舉違反公平交易法第
      23條部分，亦經行政院公平交易委員會調查後認與前開第
      23條規定並無違誤，此有該委員會於94年4月27日以公參
      字第0940003246號函檢送之案卷在卷可參（見原審卷一第
      142頁以下），益證被告庚○○、寅○○所經營之鑫建碩
      公司並非以介紹他人加入，而據以核發取得佣金者，核與
      前開法條規定之構成要件不合。
八、至公訴人另指摘鑫建碩公司刊登求才廣告，應徵者前來時，
    利用推介就業或招募員工之機會，使求職人為一定之交易行
    為，又未依實際銷售等營業收入支出情況，於會計表冊中記
    載「緣定今生」產品銷售、員工支領薪資之支出紀錄等，亦
    未核實開立發票，復未代員工投保勞工保險、全民健康保險
    ，求才廣告與實質應徵項目不符等情，均係被告庚○○、寅
    ○○有無依商業會計法、稅捐稽徵法、勞工保險法、全民健
    康保險法、就業服務法等相關規定為之，與其等是否涉犯公
    訴人所指之詐欺取財或違反公平交易法等無涉。
九、綜合上開各節相互比對，被告二人為履行「緣定今生」產品
    服務內容備有專門人員及協力廠商，而具有履約能力，於消
    費者申請履約時，亦確實遵行契約內容予以完成，雖被告等
    人一再以刊登求才廣告，吸引應徵者前來，利用推介就業或
    招募員工之機會，使求職者與之為一定交易行為，手法或有
    不當之處，而為人所詬病，然營造包裝吸引消費者之商業行
    銷手法，與使用詐術使人陷於錯誤之詐欺手段，兩者間存有
    不同，本件應徵者前來後，被告等人即告以產品內容、工作
    性質、薪資計算方式，並無使用詐術，致應徵者陷於錯誤而
    同意購買之，故應屬於前者，至其等未備置鑫建碩公司申請
    之刷卡機，然乃肇因於信用卡聯合處理中心駁回申請，以致
    必須使用被告寅○○即鑫建碩公司負責人另外申請之刷卡機
    ，亦非可歸責於被告二人，另鑫建碩公司員工之薪資來源，
    並非以介紹他人加入，據以核發取得佣金，而係以銷售產品
    為主，因此，無法依刑法第339條之詐欺取財及公平交易法
    第23條之罪名予以相繩。是依公訴人所提出之現有證據，尚
    不足以認被告二人確有被訴罪責，此外，復查無出其他積極
    證據足資證明被告確有其等所訴之犯行，原審為無罪判決之
    諭知。本院經核，原判決之認事用法俱無違誤，上訴人仍執
    陳詞指摘原判決不當，並不足採，應予駁回。
據上論斷，依刑事訴訟法第368條，判決如主文。
本案經檢察官江守權到庭執行職務。
中　　華　　民　　國　　96　　年　　 4　　月　　17  　日
                  刑事第一庭    審判長法　官  黃崑宗
                                      法　官  夏金郎
                                      法　官  王明宏
以上正本證明與原本無異。
不得上訴。
　　　　　　　　　　　　　　　　　　　書記官  黃全忠
中　　華　　民　　國　　96　　年　　4 　　月　　18　　日
